臺灣高雄地方法院刑事判決           100年度審訴字第3338號
公  訴  人  臺灣高雄地方法院檢察署檢察官
被      告  鄒坤龍
            鍾政哲
上列被告因偽造文書等案件，經檢察官提起公訴（100年度偵字
第19380、20081號），嗣本院訊問被告後，因被告就其被訴事實
為有罪之陳述，經詢問被告及檢察官之意見後，合議庭裁定由受
命法官依簡式審判程序獨任審理，並判決如下：
    主  文
鄒坤龍共同犯行使偽造公文書罪，處有期徒刑壹年。又共同犯行
使偽造公文書罪，處有期徒刑捌月。應執行有期徒刑壹年陸月。
鍾政哲共同犯行使偽造公文書罪，處有期徒刑壹年。又共同犯行
使偽造公文書罪，處有期徒刑捌月。應執行有期徒刑壹年陸月。
    事 實 及 理 由
一、本件被告鄒坤龍、鍾政哲所犯均為死刑、無期徒刑、最輕本
    刑為3年以上有期徒刑以外之罪，其於審判程序中就被訴事
    實為有罪之陳述，經本院告知簡式審判程序之旨，並聽取當
    事人意見後，認宜進行簡式審判程序，爰依刑事訴訟法第
    273條之1第1項規定，裁定進行簡式審判程序，合先敘明。
    又簡式審判程序之證據調查，依刑事訴訟法第273條之2規定
    ，不受同法第159條第1項審判外陳述排除之限制，再被告對
    於卷內之各項證據亦不爭執證據能力（本院卷第48至50頁）
    ，故卷內所列之各項證據，自得作為證據，先予敘明。
二、本件犯罪事實及證據，除證據清單及待證事實欄編號5證據
    部分「臺北地檢署監管科收據影本1紙」更正為「臺北地檢
    署監管科收據影本2張」，並補充「高雄市路竹區調解委員
    會調解書1份（參偵二卷第24頁）」、「被告2人於本院審理
    中之自白」外，餘均引用附件檢察官起訴書所載。
三、論罪科刑：
  (一)按所謂文書，乃以文字或符號為一定之意思表示，具有存續
    性，以為法律上或社會生活上重要事項之證明者而言，故不
    論係影本或原本，若有上述文書之性質，均屬文書之範疇。
    次按刑法上所稱之公文書，係指公務員職務上製作之文書，
    刑法第10條第3項定有明文。若由形式上觀察文書之製作人
    為公務員，且文書之內容係就公務員職務上之事項所製作，
    即使該偽造之公文書上所載製作名義機關不存在或該文書所
    載之內容並非該管公務員職務上所管轄，惟社會上一般人無
    法辨識而仍有誤信其為真正之危險時，仍難謂其非公文書。
    再按刑法上所謂公印或公印文，係專指公署或公務員職務上
    所使用，用以表示公署或公務員資格之印信而言，即俗稱大
    印與小官章及其印文（最高法院22年上字第1904號及69年台
    上字第693號判例意旨參照）。而公印文之形式凡符合印信
    條例規定之要件而製頒，無論為印、關防、職章、圖記，如
    足以表示其為公務主體之同一性者，均屬之（最高法院89
    年度台上字第3155號判決意旨參照）。本件被告鄒坤龍、鍾
    政哲與其所屬詐欺集團成員共同偽造之「臺北地檢署監管科
    九十九年度金字第0098613號收據」文書，其上並偽造「臺
    灣省臺中地方法院印」之印文，因係表示公務機關或機關長
    官資格及其職務之印信，自屬公印文；該收據上偽造之「臺
    灣省臺中地方法院印」之印文，係表示公務機關之印信，為
    偽造公印後所蓋用。以上開偽造之公印所偽造之公文書，自
    足以生損害於司法文書公信力，且該冒用公署名義所偽造之
    上開文書，除蓋有偽造之「臺灣省臺中地方法院印」之公印
    文外，又標示案號、相關單位法務部行政執行處、檢察官等
    等字樣，顯足以使一般人誤信其為公務員職務上所製作之真
    正文書之危險，此觀本件被害人因之誤信而交付財物益明；
    又被告與其詐欺集團成員所行使偽造之台北地檢署監管科等
    印文及文書，係以檢察署監管科之名義製作，縱檢察署實際
    上並無此單位，然其內容既涉及犯罪偵查業務，且一般人非
    熟知檢察體系之組織，無從分辨該等單位究否實際存在，而
    有誤信該等文書為公務員職務上所製作之文書之危險，揆諸
    前開說明，上開偽造文書、印章、印文，自應論以偽造公文
    書、偽造公印、公印文無訛。另本罪所用之偽造「臺灣高雄
    地方法院檢察署監管科陳東霖書記官」識別證，為用以表示
    服務之證書，依司法院院解字第3918號解釋關於偽造在某機
    關任職證件，係成立刑法第212條罪之見解，應認係特種文
    書。
  (二)核被告鄒坤龍、鍾政哲於犯罪事實一(一)所為，均係犯刑法第
    158條第1項僭行公務員職權罪（冒充公務員行使職權部分）
    、同法第216條、第212條行使偽造特種文書罪（行使偽造之
    書記官識別證部分）、同法第216條、第211條行使偽造公文
    書罪（行使偽造之臺北地檢署監管科收據影本部分）、同法
    第339條第1項詐欺取財既遂罪（詐騙30萬元既遂部分）；於
    犯罪事實一(二)所為，均係犯刑法第158條第1項僭行公務員職
    權罪（冒充公務員行使職權部分）、同法第216條、第212條
    行使偽造特種文書罪（行使偽造之書記官識別證部分）、同
    法第216條、第211條行使偽造公文書罪（行使偽造之臺北地
    檢署監管科收據影本部分）、同法第339條第3項、第1項詐
    欺取財未遂罪（詐騙50萬元未遂部分）。又於犯罪事實一(二)
    詐騙50萬元之部分，查被告2人雖已著手於詐欺取財行為之
    實施，惟尚未得手財物，即因被害人警覺有異報案查獲而未
    遂，應依刑法第25條第2項規定，按既遂犯之刑減輕之。被
    告2人就上開2次犯行，與其所屬詐欺集團成員間，均有犯意
    聯絡及行為分擔，均應論以共同正犯。又偽造公印、並蓋印
    於偽造公文書上，為偽造公文書之階段行為，不另論罪。偽
    造特種文書、偽造公文書之低度行為，分別為行使偽造特種
    文書、行使偽造公文書之高度行為所吸收，均不另論罪。又
    被告以行使偽造公文書暨特種文書而共同冒充公務員之行為
    ，以遂其詐欺取財犯行，係於僭行公務員職權之行為繼續中
    ，實行詐欺取財行為，該等行為在自然意義上雖非完全一致
    ，然仍有部分重疊合致，且犯罪目的單一，依一般社會通念
    ，認應評價為一罪方符合刑罰公平原則，如予分論併罰，反
    有過度處罰之疑，與人民法律感情未必契合，於牽連犯廢除
    後，適度擴張一行為概念，宜認此情形為一行為觸犯數罪名
    之想像競合犯，均依刑法第55條之規定，應從一重之行使偽
    造公文書罪處斷。另被告2人及其所屬之詐欺集團，因見向
    被害人趙村元詐得30萬元得手後，認可再騙，始另行起意，
    欲再騙取趙村元50萬元，該二行為雖手法類同，但各具獨立
    性，客觀上並存有時間上之差距，自難以接續犯論擬，應屬
    犯意個別、行為互殊，自應分論併罰之。
四、爰審酌被告2人不思循正當途徑賺取財物，為圖分得利益，
    加入詐騙集團，以行使偽造之識別證、公文書，冒充書記官
    僭行公務員職權之方式，接續詐取被害人30萬元得手，並欲
    故技重施詐取50萬元未遂，嚴重破壞檢察機關及其公文書之
    公信力，並使被害人受有財產損失，犯罪所生危害重大，所
    為實有不該，惟念及渠等犯後均已坦承犯行，態度尚可，並
    考量其犯罪動機、目的、手段，及業與被害人達成和解，有
    高雄市路竹區調解委員會調解書1份（參偵二卷第24頁）在
    卷可佐等一切情狀，分別量處如主文所示之刑，並合併定其
    應執行刑，以資懲儆。
五、本案相關偽造之臺北地檢署監管科收據影本2張（起訴書誤
    載為1張）、書記官識別證10張、臺灣省台中地方法院公印
    文1紙（其上有「臺灣省台中地方法院」公印文5枚」）等物
    ，固為被告2人及其所屬詐欺集團所有並供犯本罪所用之物
    ，業據其於警詢時供承在卷，然已為臺灣高等法院高雄分院
    於100 年度上訴字第1053號案件中宣告沒收，有該判決在卷
    可考，因無重複沒收之必要，爰不再為沒收之宣告，附此敘
    明。
據上論斷，應依刑事訴訟法第273條之1第1項、第299條第1項前
段、第310條之2、第454條第2項，刑法第28條、第158條第1項、
第216條、第210條、第211條、第212條、第339條第1項、第3項
、第25條第2項、第51條第5款、第55條，判決如主文。
本件案經檢察官王清海到庭執行職務。
中    華    民    國    100    年    12   月    30    日
                  刑事第十庭    法  官  張  震
以上正本證明與原本無異。
如不服本判決應於收受送達後10日內向本院提出上訴書狀，並應
敘述具體理由；如未敘述上訴理由者，應於上訴期間屆滿後20日
內向本院補提理由書（均須按他造當事人之人數附繕本）「切勿
逕送上級法院」。
中    華    民    國    100    年    12   月    30   日
                                書記官  邱家銘
附錄本判決論罪科刑之法條：
中華民國刑法第158條
冒充公務員而行使其職權者，處3年以下有期徒刑、拘役或5百元
以下罰金。
冒充外國公務員而行使其職權者，亦同。
中華民國刑法第216條
行使第210條至第215條之文書者，依偽造、變造文書或登載不實
事項或使登載不實事項之規定處斷。
中華民國刑法第210條
偽造、變造私文書，足以生損害於公眾或他人者，處5年以下有
期徒刑。
中華民國刑法第211條
偽造、變造公文書，足以生損害於公眾或他人者，處1年以上7年
以下有期徒刑。
中華民國刑法第212條
偽造、變造護照、旅券、免許證、特許證及關於品行、能力服務
或其他相類之證書、介紹書，足以生損害於公眾或他人者，處1
年以下有期徒刑、拘役或3百元以下罰金。
中華民國刑法第339條
意圖為自己或第三人不法之所有，以詐術使人將本人或第三人之
物交付者，處5年以下有期徒刑、拘役或科或併科1千元以下罰金
。
以前項方法得財產上不法之利益或使第三人得之者，亦同。
前二項之未遂犯罰之。
附件：
臺灣高雄地方法院檢察署檢察官起訴書
                                    100年度偵字第19380號
                                    100年度偵字第20081號
    被      告  鄒坤龍  男  22歲（民國○○年○月○○日生）
                        住桃園縣八德市○○路174巷22號
                        國民身分證統一編號：Ｚ000000000號
    被      告  鍾政哲  男  21歲（民國○○年○○月○○日生）
                        住桃園縣龍潭鄉○○路20號11樓之1
                        國民身分證統一編號：Ｚ000000000號
上列被告等因詐欺等案件，業經偵查終結，認應提起公訴，茲將
犯罪事實及證據並所犯法條分敘如下：
        犯罪事實
一、鄒坤龍、鍾政哲、王姜信耶（另案提起公訴並經判決確定）
    、盧志豪（綽號「滷蛋」，另案偵辦中）及真實姓名年籍不
    詳綽號「阿夢」之成年男子等人共同基於冒充公務員僭行其
    職權、詐欺取財、偽造公印暨公印文、行使偽造公文書暨特
    種文書等之犯意聯絡，於民國100年4月間共組兩岸詐騙犯罪
    集團，由盧志豪擔任該詐騙集團臺灣地區之聯絡人，負責綜
    理詐騙集團臺灣地區相關事宜；鄒坤龍負責租用車牌號碼60
    97-UU號之自用小客車後，並駕車載送鍾政哲及王姜信耶前
    往收取詐騙款項；鍾政哲擔任「班長」之職務，於接受盧志
    豪及上游詐騙集團之指示後，負責指揮鄒坤龍及王姜信耶收
    取詐騙款項之事宜，並將所收受之詐騙款項交付予盧志豪；
    王姜信耶則負責出面至詐騙地點向被詐騙人拿取詐騙款項。
    盧志豪先將偽造之「臺北地檢署監管科收據」、臺灣高雄、
    雲林、彰化、桃園、嘉義、臺北、臺中、新竹地檢署識別證
    及偽造之官防印文交付予鍾政哲保管後，由詐騙集團成員以
    假冒政府機關或司法人員，
(一)於民國100年4月6日上午10時許，以電話向趙村元佯稱：其
    身分資料遭冒用、帳戶涉及洗錢等不法，需控管經常出入之
    存簿帳戶否則會遭凍結不法財產，故需將存款領出交付保管
    云云，使趙村元陷於錯誤，而與該詐騙集團相約於同日下午
    4時10分許在高雄路竹區○○路之住處前交付30萬元，再由
    該詐騙集團之成員將載有趙村元年籍資料之「臺北地檢署監
    管科收據」傳真予鍾政哲收受，鄒坤龍、鍾政哲則將偽造之
    官防印文予裁剪後，粘貼於「臺北地檢署監管科收據」之上
    ，而由鍾政哲持往便利商店影印而偽造之，再由鄒坤龍則開
    車載送鍾政哲、王姜信耶前往上開地點，由王姜信耶持上開
    貼有其照片而由盧志豪所交付之偽造「臺灣高雄地方法院檢
    察署監管科陳東霖書記官識別證」，假冒係監管科書記官，
    將上開偽造之「臺北地檢署監管科收據」交付趙村元並拿取
    30萬元得逞，致生損害於趙村元及臺北地檢署行使公文書之
    正確性及司法之公信力。王姜信耶取得詐騙款項後，將款項
    交付予鍾政哲，再由鍾政哲交付予盧志豪收受，鄒坤龍、鍾
    政哲及王姜信耶則分別可獲得詐得款項之1成、2成及2成5之
    報酬。
(二)該詐騙集團於詐騙趙村元順利得手後，竟食髓知味，又於翌
    日上午9時許，再以電話向趙村元要求交付50萬元，趙村元
    旋即察覺有異而報警，並於同日12時許，由王姜信耶前往趙
    村元位於高雄市路○區○○路之住處欲向趙村元拿取詐騙款
    項50萬元時，為警當場查獲而未得逞，鄒坤龍及鍾政哲在旁
    見狀即自行駕車逃逸，嗣為警依王姜信耶之供述及車籍資料
    循線查獲上情。
二、案經高雄市政府警察局移送偵辦。
            證據並所犯法條
一、證據清單及待證事實：
┌──┬─────────────┬────────────┐
│編號│證據                      │待證事實                │
├──┼─────────────┼────────────┤
│ 1  │被告鄒坤龍於警詢及偵訊時之│坦承全部犯行。          │
│    │供述                      │                        │
├──┼─────────────┼────────────┤
│ 2  │被告鍾政哲於警詢及偵訊時之│坦承全部犯行。          │
│    │供述                      │                        │
├──┼─────────────┼────────────┤
│ 3  │同案被告王姜信耶於警詢及偵│坦承全部犯行。          │
│    │訊時之供述                │                        │
├──┼─────────────┼────────────┤
│ 4  │證人趙村元於警詢及偵訊時之│證明遭被告鄒坤龍、鍾政哲│
│    │證述                      │所屬詐騙集團詐騙之事實。│
├──┼─────────────┼────────────┤
│ 5  │臺北地檢署監管科收據影本1 │佐證被告等人確有行使偽造│
│    │紙、書記官證件10張、臺灣省│公文書、行使偽造特種文書│
│    │台中地方法院印1紙         │、僭行公務員職權之事實。│
├──┼─────────────┼────────────┤
│ 6  │查獲現場照片6張           │佐證被告等人確有行使偽造│
│    │                          │公文書、行使偽造特種文書│
│    │                          │、僭行公務員職權以詐騙被│
│    │                          │害人趙村元之事實。      │
└──┴─────────────┴────────────┘
二、核被告鄒坤龍、鍾政哲所為，均係犯刑法第158條第1項僭行
    公務員職權罪、同法第216條、第212條行使偽造特種文書罪
    、同法第216條、第211條行使偽造公文書罪、同法第339條
    第1項詐欺取財既遂罪（指第1次詐騙30萬元既遂部分）及同
    法第339條第3項、第1項詐欺取財未遂罪嫌（指第2次詐騙50
    萬元未遂部分）。詐騙50萬元之部分，查被告等人已著手於
    詐欺取財行為之實施，惟尚未得手財物，即因被害人警覺有
    異報案查獲而未遂，請依刑法第25條第2項規定，按既遂犯
    之刑減輕之。被告鄒坤龍、鍾政哲就上述犯行，與王姜信耶
    、盧志豪、綽號「阿夢」之人及該詐騙集團成員間，有犯意
    聯絡及行為分擔，請論以共同正犯。被告等人偽造公印、並
    蓋印於偽造公文書上，為偽造公文書之階段行為，不另論罪
    ；偽造特種文書、偽造公文書之低度行為，分別為行使偽造
    特種文書、行使偽造公文書之高度行為所吸收，均不另論罪
    。又被告等人以行使偽造公文書暨特種文書而共同冒充公務
    員之行為，以遂其詐欺取財犯行，係於僭行公務員職權之行
    為繼續中，實行詐欺取財行為，該等行為在自然意義上雖非
    完全一致，然仍有部分重疊合致，且犯罪目的單一，依一般
    社會通念，認應評價為一罪方符合刑罰公平原則，如予分論
    併罰，反有過度處罰之疑，與人民法律感情未必契合，於牽
    連犯廢除後，適度擴張一行為概念，宜認此情形為一行為觸
    犯數罪名之想像競合犯，均依刑法第55條之規定，請從一重
    之行使偽造公文書罪處斷。又被告等人所屬之詐欺集團，因
    見向被害人趙村元詐得30萬元得手後，認可再騙，始另行起
    意，欲再騙取趙村元50萬元，該二行為雖手法類同，但各具
    獨立性，客觀上並存有時間上之差距，自難以接續犯論擬，
    應屬犯意個別、行為互殊，請予分論併罰。爰審酌被告等人
    不思以己力獲取生活所需，擔任詐騙集團之車手，負責拿取
    詐騙之不法所得，不僅侵害他人之財產權，更助長詐騙之社
    會歪風盛行，危害社會治安甚鉅，惟考量被告等人係擔任車
    手之工作，惡性較集團核心成員為輕，且於警、偵訊時均坦
    承犯行，態度良好，且業與被害人趙村元達成和解，有高雄
    市路竹區調解委員會100年民調字第149號調解書、撤回告訴
    狀在卷可稽，兼衡被告等各自於本件犯罪中所擔任之角色，
    分擔之工作，事後所分得之款項及智識程度、生活狀況等一
    切情狀，請量處適當之刑，以示懲儆。至偽造之臺北地檢署
    監管科收據影本1紙、書記官證件10張、臺灣省台中地方法
    院印1紙，因已於另案宣告沒收，故無重複沒收之必要，附
    此敘明。
三、依刑事訴訟法第251條第1項提起公訴。
    此  致
臺灣高雄地方法院
中    華    民    國   100    年    9     月    28    日
                              檢  察  官  杜妍慧
上正本證明與原本無異
中    華    民    國   100    年    10    月    4     日
                              書  記  官
所犯法條：
刑法第158條第1項
冒充公務員而行使其職權者，處3 年以下有期徒刑、拘役或5 百
元以下罰金。
刑法第211條
偽造、變造公文書，足以生損害於公眾或他人者，處1 年以上7
年以下有期徒刑。
刑法第212條
偽造、變造護照、旅券、免許證、特許證及關於品行、能力服務
或其他相類之證書、介紹書，足以生損害於公眾或他人者，處1
年以下有期徒刑、拘役或3 百元以下罰金。
刑法第216條
行使第210 條至第215 條之文書者，依偽造、變造文書或登載不
實事項或使登載不實事項之規定處斷。
刑法第339條
意圖為自己或第三人不法之所有，以詐術使人將本人或第三人之
物交付者，處5年以下有期徒刑、拘役或科或併科1千元以下罰金
。
以前項方法得財產上不法之利益或使第三人得之者，亦同。
前二項之未遂犯罰之。